臺灣南投地方法院民事裁定
111年度法字第10號
聲  請  人  陳秋森  


上列聲請人聲請變更財團法人正法教育基金會捐助章程事件，本
院裁定如下：
    主  文
財團法人正法教育基金會捐助章程第5條至第11條、第13條准予
變更如附件即財團法人正法教育基金會新舊捐助章程對照表「擬
修訂條款」欄所示。
其餘聲請駁回。
程序費用新臺幣1,000元由聲請人負擔。
    理  由
一、財團之組織及其管理方法，由捐助人以捐助章程或遺囑定之
    ；捐助章程或遺囑所定之組織不完全，或重要之管理方法不
    具備者，法院得因主管機關、檢察官或利害關係人之聲請，
    為必要之處分；又為維持財團之目的或保存其財產，法院得
    因捐助人、董事、主管機關、檢察官或利害關係人之聲請，
    變更其組織，民法第62條、第63條定有明文。從而，依民法
    第62條規定聲請法院就捐助章程為必要之處分者，以財團之
    組織不完全，或重要之管理方法不具備為要件；依民法第63
    條規定為聲請者，係為維持財團之目的或保存其財產，而聲
    請變更財團之組織。至所謂「財團之組織不完全」者，例如
    財團內部之董事會或監察人之組織不完全者是；所謂「重要
    之管理方法者」，例如董監事之任免方式、董事會執行事務
    之決議方法及財團財產之管理方法等是，如不屬於上述事項
    之章程變更，則祇需取得目的事業主管機關之許可，即可聲
    請該管法院辦理變更登記。故財團法人辦理章程變更事宜時
    ，應依上述規定，或祇需取得目的事業主管機關之許可，或
    向法院聲請為必要之處分或變更其組織之裁定，因其事項之
    不同，而為不同之聲請程序（最高法院85年度台抗字第320
    號裁定意旨參照）。
二、聲請意旨略以：聲請人為財團法人正法教育基金會之董事長
    ，該財團法人於民國97年9月23日經南投縣政府許可設立，
    並經本院於97年11月13日核准設立登記發給法人登記證書。
    因應財團法人法施行，遂於111年7月3日經第5屆第4次董事
    會會議，決議通過修正捐助章程，內容如附件財團法人正法
    教育基金會新舊捐助章程對照表「擬修訂條款」欄所示之第
    1條、第5條至第11條、第13條、第16條，爰依民法第62條、
    第63條之規定，請求裁定准為變更章程。
三、經查：
　㈠聲請人主張之上揭事實，業據其提出財團法人正法教育基金
    會法人登記證書、111年7月3日第5屆第4次董事會會議紀錄
    、開會簽到單、修正前、後之新舊捐助章程對照表等影本為
    證，自堪信為真實。本院依非訟事件法規定，將財團法人正
    法教育基金會新舊捐助章程對照表函送主管機關南投縣政府
    徵詢其意見，經該府以111年10月3日府教社字第1110233030
    號函覆，上開章程修正乙案前經該府以111年8月31日府教社
    字第1110208486號函同意變更在案等語。本院再核聲請人聲
    請准予變更如附件所示對照表「擬修訂條款」欄第5條至第1
    1條、第13條規定之變更，或屬完備財團之組織及其重要管
    理方法，或為維持財團之目的及保存其財產，與該財團法人
    設立之目的及財團法人法之立法精神並無違背，且與民法有
    關法人之規定亦無牴觸。從而，聲請人此部分之聲請，於法
    相合，應予准許。
  ㈡至聲請人聲請准予變更如附件所示對照表「擬修訂條款」欄
    之其餘條文部分，因第1條係修正章程訂定依據、第16條係
    明定章程修訂時間，是核此部分條文之變更，均難認與該財
    團法人「組織不完全」、「重要管理方法不具備」、「維持
    財團之目的或保存其財產」有關，故聲請人此部分之聲請，
    均與民法第62條、第63條規定之要件不符，依前開說明，僅
    需取得目的事業主管機關之許可，即可聲請該管法院辦理變
    更登記，而無需聲請法院為必要之處分或變更其組織裁定之
    必要。從而，聲請人此部分之聲請，於法不合，應予駁回。
四、依非訟事件法第21條第1項前段、第24條第1項，裁定如主文
    。
中　　華　　民　　國　　111 　年　　10　　月　　25　　日
                  民事第二庭  法　官　葉峻石
以上正本係照原本作成。
如對本裁定抗告，應於收受裁定正本送達後10日內向本院提出抗
告狀，並繳納抗告裁判費新臺幣1,000 元。
中　　華　　民　　國　　111 　年　　10　　月　　25　　日
                              書記官  沈柏樺